【裁判字號】    97,台上,3602
【裁判日期】    970731
【裁判案由】    貪污等罪
【裁判全文】
最高法院刑事判決            九十七年度台上字第三六０二號
上   訴   人  台灣高等法院檢察署檢察官
上訴人即被告  丁○○
上   訴   人  甲○○
              乙○○（原名己○○）
              丙○○
                      號
上  列一  人
選 任辯護 人  陳  明律師
上   訴   人  戊○○
                      4號
選 任辯護 人  連銀山律師
上列上訴人等因被告貪污等罪案件，不服台灣高等法院中華民國
九十七年四月二十九日第二審更審判決（九十六年度上更(二)字第
三三九號，起訴案號：台灣新竹地方法院檢察署九十年度偵字第
三五００號、第三八一五號、第三九五二號），提起上訴，本院
判決如下：
    主  文
原判決關於甲○○連續對於依法令從事公務之人員關於違背職務
之行為交付賄賂及丁○○部分均撤銷，發回台灣高等法院。
其他上訴駁回。
    理  由
一、撤銷發回（甲○○連續對於依法令從事公務之人員關於違背
    職務之行為交付賄賂及丁○○）部分：
本件原判決關於甲○○對於依法令從事公務之人員關於違背職務
之行為交付賄賂部分之事實認定：上訴人甲○○於民國八十八年
十月間將「阿公店茶藝館」改名為「花之城茶藝ＫＴＶ」，並以
脫衣陪酒方式招攬男客前往消費時，因渠等經營之色情ＫＴＶ係
違法行業，為免遭警查獲，乃亟思事先獲知警局擴大臨檢及新竹
市政府八大行業稽查之時間，俾事先告知店內人員防範而得於臨
檢、稽查時暫時停止女侍脫衣陪酒之服務，並因新竹市警察局保
安隊時常配合各單位執行擴大臨檢業務，乃與該保安隊之舊識上
訴人即被告丁○○言明，如丁○○洩漏臨檢、稽查時間等國防以
外應秘密之消息，願無償給付丁○○一股新台幣（下同）十五萬
元之股份（即所謂「乾股」），並定期交付所謂「紅利」為賄賂
。丁○○應允之，乃基於違背職務收受賄賂及洩漏國防以外秘密
之概括犯意，於八十九年初，先後多次將國防以外應秘密之臨檢
、稽查時間等消息洩漏予甲○○及上訴人乙○○（原名己○○）
。甲○○則依約於每月一至二次結算盈餘時，提撥一至三萬元不
等金額，作為分配予丁○○之「紅利」（實係「賄款」），並先
扣抵丁○○每月在該店消費未付之款項後，由甲○○或乙○○交
予丁○○（九十年三月份係交由不知情之丁○○配偶庚○○代收
後轉交，而乙○○不知丁○○為乾股，其交付「紅利」之行為，
不成立行賄罪），總計三十萬元等情，因將第一審判決關於論處
甲○○連續對於依法令從事公務之人員，關於違背職務之行為，
交付賄賂罪刑及丁○○部分均撤銷，改判仍依牽連犯，從一重分
別論處甲○○連續對於依法令從事公務之人員，關於違背職務之
行為，交付賄賂（處有期徒刑二年，禠奪公權二年）、丁○○連
續依據法令從事公務之人員，對於違背職務之行為，收受賄賂（
處有期徒刑三年十月，褫奪公權二年）等罪刑（原判決關於甲○
○妨害風化部分，另從程序上駁回，詳如後述）；固非無見。
惟查：（一）中華民國九十六年罪犯減刑條例第七條第一、二項
規定：「依本條例應減刑之罪，未經判決確定者，於裁判時，減
其宣告刑」、「依前項規定裁判時，應於判決主文同時諭知其宣
告刑及減得之刑」；上引原判決事實認定，如若無誤，甲○○連
續對於依法令從事公務之人員，關於違背職務之行為，交付賄賂
之時間，係於八十九年初起至九十年間止，所犯係貪污治罪條例
第十一條第一項之罪，合乎上開減刑條例之規定；而本件判決日
期為九十七年四月二十九日，已在該減刑條例九十六年七月十六
日施行之後，原判決未適用中華民國九十六年罪犯減刑條例規定
對甲○○連續對於依法令從事公務之人員，關於違背職務之行為
，交付賄賂部分予以減刑，顯有判決不適用法則之違法。（二）
原判決事實認定：「甲○○與同為新竹市警局保安隊之舊識丁○
○言明，如丁○○能洩漏臨檢稽查時間等國防以外應秘密之消息
，願無償給付丁○○一股十五萬元之股份（即所謂「乾股」），
並定期交付所謂「紅利」之賄賂。丁○○應允之」；如若無誤，
甲○○對於丁○○關於違背職務之行為連續交付賄賂之前，似與
之有「期約」賄賂之行為，而丁○○連續對於違背職務之行為收
受賄賂之前，亦與甲○○有所「期約」，則甲○○、丁○○前揭
期約賄賂行為，與渠等事後交付或收受賄賂之行為間，應如何為
法律之適用，原判決未予說明，已屬理由不備。又貪污治罪條例
第十條第一、二項規定：「犯第四條至第六條之罪者，其所得財
物，應予追繳並依其情節分別沒收或發還被害人」、「前項財物
之全部或一部無法追繳時，應繳徵其價額或以其財產抵償之」；
依上引原判決事實認定，甲○○對於丁○○違背職務之行為，除
於每月結算盈餘時，定期交付賄款外，並已給付丁○○價值十五
萬元之「花之城茶藝ＫＴＶ」股份一股，則該股份是否屬丁○○
犯貪污治罪條例第四條第一項第五款之罪所得之財物﹖若是，何
以對之不併宣告追繳沒收，如全部或一部無法追繳時，追徵其價
額或以其財產抵償之﹖原判決俱未審認、說明，亦屬理由不備。
（三）原判決援引作為判決基礎之甲○○、丁○○之供述，乃分
別供稱：「臨檢的資訊，由丁○○自八十九年初至九十年提供四
、五次臨檢紀錄，因為我給他乾股，代價是他提供資料」（甲○
○部分，見原判決正本第十八頁第八行至第十行）、「都是他們
主動打電話來問，我才會告訴他們。我告訴甲○○某日將有臨檢
勤務之訊息，大約是從八十九年到九十年初，甲○○大概有問過
我二、三次，我有告訴他有無臨檢。另外，我告訴己○○（即乙
○○，下同）某日將有臨檢勤務之訊息，是在九十年己○○加入
經營後告訴他，大概有二、三次」（丁○○部分，見原判決正本
第二十頁第二七行至第二一頁第一行）；此與原判決認定丁○○
係於「八十九年初」，先後多次將國防以外應秘密之臨檢、稽查
時間等消息洩漏予甲○○及乙○○等情，顯非一致，有證據上理
由矛盾之違法。以上，或係甲○○、丁○○之上訴意旨所分別指
摘，或屬本院得依職權調查之事項，應認原判決關於甲○○連續
對於依法令從事公務之人員關於違背職務之行為交付賄賂及丁○
○等部分，均仍有撤銷發回更審之原因。又原判決理由內就甲○
○敘明不另為無罪諭知之行賄部分（即原判決理由貳、參）暨就
丁○○敘明不另為無罪諭知之洩露國防以外應秘密之消息部分（
即原判決理由五），基於審判不可分原則，均應併予發回。
二、上訴駁回（乙○○、丙○○、戊○○）部分：
按刑事訴訟法第三百七十七條規定：上訴於第三審法院，非以判
決違背法令為理由，不得為之；是提起第三審上訴，應以原判決
違背法令為理由，係屬法定要件；如果上訴理由書狀並未依據卷
內訴訟資料，具體指摘原判決不適用何種法則或如何適用不當，
或所指摘原判決違法情事，顯與法律規定得為第三審上訴理由之
違法情形，不相適合時，均應認其上訴為違背法律上之程式，予
以駁回。本件原判決撤銷第一審判決關於上訴人乙○○、上訴人
戊○○共同意圖使女子與他人為猥褻之行為而容留以營利為常業
及上訴人丙○○等部分，改判分別論處乙○○、丙○○、戊○○
共同意圖使女子與他人為猥褻之行為而容留以營利為常業罪刑（
丙○○處有期徒刑二年，減為有期徒刑一年；乙○○累犯處有期
徒刑一年六月，減為有期徒刑九月；戊○○處有期徒刑二年六月
，減為有期徒刑一年三月）。乙○○之上訴意旨略稱：（一）員
警辛○○至花都茶藝ＫＴＶ蒐證之錄影帶，業經銷燬，有台灣新
竹地方法院檢察署九十五年四月二十一日竹檢威檔字第０九八０
二號函在卷可稽，則第一審就該蒐證錄影帶進行勘驗之勘驗筆錄
，自不足為憑；原判決理由說明：「雖上開蒐證錄影帶已於原審
（指第一審）九十一年度訴字第三九一號案中銷燬之事實，有新
竹地方法院檢察署九十五年四月二十一日竹檢威檔字第０九八０
二號函在卷可稽，惟上開蒐證錄影帶業據原審（指第一審）勘驗
，並經蒐證員警、在場女子、男客證述，該店確有猥褻性交易之
事實，應足以證明當時蒐證當時確有猥褻性交易之事實，是縱上
開蒐證錄影帶已經銷燬，亦無解於被告犯罪事實之成立」，自屬
採證違背證據法則。（二）依憑卷附通訊監察錄音紀錄及其譯文
、在乙○○住處搜獲之簽帳債權憑證、保證金收據，均不足以證
明乙○○與其他被告係以色情方式經營上開ＫＴＶ，原判決未詳
敘乙○○與其他共同被告如何有使該ＫＴＶ內女服務生與男客為
猥褻行為之意圖，自有違誤。（三）共同被告甲○○於第一審已
證稱：乙○○未在花都茶藝ＫＴＶ擔任任何職務，也沒有參與該
ＫＴＶ的經營等語，原判決未說明不採納上開有利於乙○○證述
之理由，自屬理由不備。（四）乙○○於偵查中雖曾供認犯罪，
惟被告之自白不得作為有罪之唯一證據，依憑乙○○之偵查中供
述，僅能證明乙○○知悉花都茶藝ＫＴＶ經營脫衣陪酒之情事，
尚不足以證明其與甲○○共犯本件妨害風化犯罪，又無證據足以
證明乙○○供稱：伊在店內管理少爺等語，與事實相符，原判決
仍為乙○○有罪之認定，有理由矛盾及理由不備之違法。（五）
依憑證人即女服務生壬○○於警詢及偵查中供稱：「不是我自己
露出上半身，是被人強拉」、「（問：妳是否有讓男客人吸吮妳
的乳頭﹖）沒有」、「是警察扯我褲子，不是我自己脫的」及癸
○○、子○○、丑○○、寅○○等人在偵查中均證稱店內小姐不
可以供男客摸身體等語，足以證明花都茶藝ＫＴＶ並未提供性服
務，乙○○並無使女子為猥褻行為之意圖；原判決雖認定：「依
證人辛○○、壬○○、卯○○、辰○○、巳○○、午○○證詞及
扣案蒐證錄影帶所示，『花都茶藝ＫＴＶ』確有容留女子脫衣陪
酒，供男客撫摸店內女子之胸部、下體等猥褻行為，藉以營利之
事實」，但未究明該店內女子與男客人為猥褻行為，究係出於自
願，抑係戊○○、乙○○、丙○○等人「使」之所為，即論處乙
○○共同意圖使女子與他人為猥褻之行為而容留以營利為常業罪
刑，自屬理由不備。（六）未○○與乙○○如何有共犯本件妨害
風化罪之犯意聯絡及行為分擔，原判決並未詳細說明，而乙○○
復一再辯稱：花都茶藝ＫＴＶ已於九十五年五月五日讓與未○○
，原判決僅依憑乙○○仍持有該ＫＴＶ之債權憑證、保證金收據
及收取該店營收，即為未○○非該ＫＴＶ負責人之判斷，自屬違
法；且據此亦不能證明乙○○與未○○就本件妨害風化犯罪有犯
意聯絡及行為分擔。（七）原判決認定乙○○自九十年一月間起
參與本件妨害風化犯罪，惟並未認定乙○○係以此為常業，復未
敘明所謂為猥褻行為之女子究係何人﹖自屬違法。丙○○之上訴
意旨略稱：（一）原判決正本第二二頁先記載：「有扣案錄影帶
及勘驗筆錄在卷可稽」，嗣又稱：「縱上開蒐證錄影帶已經銷燬
」，顯屬理由矛盾。（二）原判決援引上揭警方蒐證錄影帶作為
認定丙○○犯罪之證據，惟原審審判長於審判期日並未提示該捲
錄影帶使上訴人等辨認，顯有應於審判期日調查之證據未予調查
之違法。（三）丙○○於法務部調查局新竹縣調查站（下稱新竹
縣調查站）係因該站人員利誘始為自白，其為求能交保，亦不可
能於緊接著的檢察官訊問時翻異上開自白，則丙○○於檢察官偵
查中之供述，自不得作為證據，原判決認丙○○之調查站自白非
出於任意性而予排除，又採納緊接在後之丙○○偵查中供述，
作為判決丙○○有罪之依據，自屬違背法令。（四）以攝影機進
行攝影乃單方面之蒐證行為，其性質與雙方溝通之方式有間，自
無通訊保障及監察法第二十九條第三款之適用，原判決援引上開
法律規定，說明上開警員蒐證錄影帶有證據能力，其適用法則顯
有未當。又警員辛○○錄影蒐證欲證明之犯罪係刑法第二百三十
一條第二項之妨害風化罪，並非通訊保障及監察法第五條所列得
聲請核發通訊監察書之犯罪，則警方縱令聲請通訊監察書，依法
亦不應准許，原判決竟採納上開蒐證錄影帶作為判決之基礎，其
適用法則顯有未當。（五）原判決以：卷附監聽錄音帶及新竹縣
調查站人員依通訊監察結果而製作之譯文，業經原法院上訴審於
九十三年一月三日當庭勘驗明確，復為被告等所不否認（甲○○
原係指稱：本件錄音內容並無原判決第三十五頁至第四十四頁所
附監聽譯文，但經勘驗結果，確有該譯文內容，且本院審理時經
當庭提示甲○○、丙○○、乙○○、丁○○及被告等選任辯護人
，亦均未表示異議）等語，說明上開監聽之錄音及經勘驗與錄音
內容相符之監聽譯文，均有證據能力。惟辯護人未聲明異議而認
為有證據能力之情形，僅限於刑事訴訟法第一百五十九條第一項
傳聞證據，並不及於其他無證據能力之情形，原判決上開具證據
能力之認定，自有適用法則不當之違誤。戊○○之上訴意旨略稱
：（一）原判決認定戊○○使人為猥褻行為之時間，係自八十八
年底、八十九年初起，至九十年五月五日止，其期間長達十五個
月，惟其事實欄就上訴人使「女子」與「他人」為猥褻行為之「
女子」，究係何人﹖不特定男客又為何人﹖均未詳加認定；即在
未調查是否有其他證據足以證明之情況下，僅憑共同被告甲○○
於偵查中之自白，為本件共同意圖使女子與他人為猥褻之行為而
容留以營利為常業之犯罪事實認定，自屬違背法令。（二）共同
被告甲○○於原法院更(一)審結證稱：「（問：戊○○有投資，有
無參與經營決策及執行﹖）純粹投資、純領錢」，核與戊○○所
辯：伊僅投資十五萬元，並未參與經營之決策與執行等語相符，
則該ＫＴＶ縱令有女侍脫衣陪酒之情形，亦難認戊○○與甲○○
等人有妨害風化之犯意聯絡及行為分擔，原判決就上開有利於戊
○○之證據未說明不予採納之理由，自屬理由不備。又甲○○於
偵查中雖供稱：自花之城茶藝ＫＴＶ時期，至花都茶藝ＫＴＶ時
期，伊等有經營色情脫衣陪酒，丙○○、丁○○、戊○○都知道
等語，惟據此僅能證明戊○○等人知道花都茶藝ＫＴＶ經營色情
的方式，尚不足以證明戊○○與甲○○、丙○○等人有共犯本件
妨害風化罪之犯意聯絡及行為分擔，原判決有證據上理由矛盾之
違法。（三）通訊保障及監察法第二十九條第三款規定：「監察
者為通訊之一方，或已得通訊之一方事先同意，而非出於不法目
的者，不罰」，乃阻刑事責任之問題，非謂合於上開規定，即
可使違法之監察行為變為合法。員警辛○○係對花都茶藝ＫＴＶ
內「Ｖ８」包廂違法執行通訊監察，其並非通訊之一方，若司法
警察或司法警察官均得以主張其係通訊之一方，則不論何種犯罪
，均無須聲請核發通訊監察書，通訊保障及監察法豈不形同具文
﹖原判決採納員警辛○○之蒐證錄影帶為不利於戊○○之證明，
其適用法則，實有可議。又刑法第二百三十一條之妨害風化罪，
並非得核發通訊監察書之犯罪，原判決對員警辛○○違反通訊保
障及監察法第五條規定取得之蒐證錄影帶，以其未違反憲法對於
基本人權之保障，且於公共利益之維護有其必要等理由，認為具
有證據能力，有判決不適用法則之違法。（四）證人即女服務生
壬○○於警詢及偵查中係供稱：「不是我自己露出上半身，是客
人強拉」、「（問：妳是否有讓男客人吸吮妳的乳頭﹖）沒有」
、「是警察扯我褲子，不是我自己脫的」；申○○、卯○○於原
法院上訴審復分別結證稱：「是客人喝完酒拉拉扯扯，是客人要
求（指裸露胸部）」（申○○部分）、「客人要求，而且有拉扯
」（卯○○部分）；足見花都茶藝ＫＴＶ之女服務生，並無主動
裸露胸部、脫褲等行為，而是喬裝客人之員警酒後未經同意即強
拉壬○○等人衣褲，對之強摸胸部及吸吮乳頭，本件是警方刻意
製造之犯罪，以成就虛偽之辦案績效，自屬刑法學理上所稱之「
陷害教唆」，其已嚴重違反憲法對基本人權之保障，且對公共利
益之維護並無意義，違反此法定程序取得之證據資料，應不具證
據能力。況且卷附通訊監察錄音譯文中僅提及警察臨檢要小心應
對、小姐沒帶身分證被帶走、店內遭臨檢生意變差等事，均不足
以證明花都茶藝ＫＴＶ有容留、媒介女子與人為猥褻行為之事，
原判決理由說明：「新竹縣調查站人員以甲○○等涉有貪污治罪
條例第十一條第一項行賄罪嫌，依通訊保障監察法第五條第一項
第三款規定報請檢察官核准後，自八十九年十二月二十九日起，
對被告甲○○等進行監聽後（見八十九年度他字第三六九號偵查
卷第十三頁、第二一頁），發現「花都茶藝ＫＴＶ」確有以色情
脫衣陪酒方式招攬男客前往消費，有監聽譯文在卷為憑，則調查
單位因發現「花都茶藝ＫＴＶ」有容留、媒介女子與人為猥褻犯
行，乃由警員辛○○喬裝男客進入蒐證，並無陷害教唆之事實。
亦即甲○○等原已具有犯罪故意，是以警方指派警員辛○○於喬
裝男客進入包廂消費，利用女服務生脫衣陪酒時，蒐證錄影，係
運用設計引誘之技巧，使其暴露犯罪事證而加以逮捕偵辦，依此
所得之證據，自有證據能力」，有證據上理由矛盾之違法。又證
人即查獲本案之員警辛○○於第一審證稱：「那時沒有服務人員
跟我講解（指服務內容及收費方式）」、「小姐說小費隨我們高
興要發多少小費，我沒有聽到他有講什麼服務的內容」、「我們
有在玩擲骰子的遊戲，小姐輸的話由男客吸吮乳頭，客人輸的話
要罰喝酒，酒是裡面買的」、「（問：與小姐玩擲骰子的遊戲，
除了與小姐約定外，有沒有告訴店內其他人﹖）沒有」，益足證
係蒐證員警以玩骰子遊戲誘使店內女服務生脫衣陪酒，該方式並
非花都茶藝ＫＴＶ之經營項目，原判決論處戊○○共同意圖使女
子與他人為猥褻之行為而容留以營利為常業罪刑，其適用法則自
有未當。（五）本件依憑證人即花都茶藝ＫＴＶ會計酉○○、女
服務生壬○○分別於警詢之證言及戌○○、癸○○、亥○○、子
○○、丑○○、寅○○、申○○、卯○○等人分別在偵查或第一
審之證述，均不能證明戊○○等人有「使」店內女服務生與男客
為猥褻之行為，原判決亦祇認定：「依證人辛○○、壬○○、卯
○○、辰○○、巳○○、午○○證詞及扣案蒐證錄影帶所示，『
花都茶藝ＫＴＶ』確有容留女子脫衣陪酒，供男客撫摸店內女子
之胸部、下體等猥褻行為，藉以營利之事實」，並不能證戊○○
等人有「使」女子為猥褻行為之情事，原判決未究明該店內女子
與男客人為猥褻行為，究係出於自願抑係戊○○等人「使」之所
為，即論處戊○○共同意圖使女子與他人為猥褻之行為而容留以
營利為常業罪刑，自屬理由不備。（六）甲○○就戊○○涉嫌洩
露國防以外應秘密消息之供述，與戊○○所供不同，原判決併採
納作為論處戊○○洩露國防以外應秘密罪之基礎，顯屬理由矛盾
。（七）戊○○、甲○○均否認渠等於偵查中之自白係出於自由
意思，皆辯稱係為交保，始為不實自白等語，原審未命檢察官就
戊○○、甲○○之偵查中自白係出於自由意志乙節，指出證明方
法，即逕認：「其等辯稱自白缺乏任意性云云，尚無證據證明，
亦難採信」，自屬違背法令。（八）原判決認定戊○○投資之時
間係八十八年底、八十九年初，其如何能自出資時起，即與九十
五年五月五日始參與本件妨害風化犯罪之未○○有犯意聯絡及行
為分擔﹖原判決理由記載：「甲○○、乙○○、丙○○、戊○○
與酉○○及其他出資股東間，就妨害風化犯行部分，自各人本身
出資入股或實際參與經營時起，與已判決確定之未○○（自九十
年五月五日起）間有犯意聯絡及行為分擔，均應論以共同正犯」
，有理由矛盾之違法各等語。
惟查：原判決綜合卷內證據資料並依憑調查證據之結果，認定乙
○○、丙○○、戊○○分別有其事實欄所載之犯行，已於理由內
詳敘其調查證據之結果及取捨證據認定之理由。並就乙○○、丙
○○、戊○○等人否認犯罪之辯解或互為有利於其他共同正犯之
供述，認均非可採及證人卯○○、申○○、戌○○、亥○○、天
○○、地○○、宇○○、宙○○於原法院前審、證人巳○○、午
○○在原審、共同被告甲○○於第一審、原法院更(一)審所為有利
於乙○○、丙○○、戊○○等人之證言，俱無從執為有利於乙○
○等人之認定，分別詳予指駁或說明；復說明證人壬○○、卯○
○之警詢、午○○、巳○○、酉○○之新竹縣調查站供述；酉○
○、甲○○、乙○○、丙○○、戊○○、丁○○之偵查中供述；
卷附通訊監察錄音帶暨其譯文及警方蒐證錄影帶暨勘驗筆錄等，
均具有證據能力所憑之理由（見原判決正本第八頁第二二行至第
十四頁第十六行）。另再列舉證據及理由，說明乙○○辯稱：花
都茶藝ＫＴＶ於九十年五月十四日經警查獲脫衣陪酒後，已頂讓
予未○○等語，自無可取（見原判決正本第二四頁第十八行至第
二八頁第二一行）。從形式上觀察，原判決關於乙○○、丙○○
、戊○○部分並無不適用法則、適用法則不當、證據調查未盡、
理由不備、理由矛盾、採證違背證據法則等違背法令之情形。乙
○○上訴意旨（二）、（三）、（四）、（五）、（六）；丙○
○上訴意旨（三）、（四）；戊○○上訴意旨（二）、（三）、
（四）、（五）均置原判決事實欄明確認定及理由內已詳予說明
之事項於不顧，徒憑己見，或就原審無違於證據法則之證據能力
論斷，逕指為違法；或就事實審法院採證認事及證據證明力自由
判斷職權之合法行使，再為單純事實上爭執，俱非合法之第三審
上訴理由。又司法警察（官）為蒐集犯罪資料，而裝置錄影設備
蒐證犯罪過程，其錄影帶所錄取之畫面，全憑機械力拍攝，未經
人為操作，未伴有人之主觀意見在內，自有證據能力。法院如以
之為物證，亦即以該錄影帶之存在或形態為證據資料，其調查證
據之方法，固應依刑事訴訟法第一百六十四條之規定，提示該錄
影帶，命被告辨認；如係以該錄影帶錄取之畫面為證據資料，而
該等畫面業經法院實施勘驗，製成勘驗筆錄，則該筆錄已屬書證
，法院調查此項證據，如已依同法第一百六十五條第一項之規定
，就該筆錄內容向被告宣讀或告以要旨，即無不合。縱未將該錄
影帶提示於被告，亦不能謂有同法第三百七十九條第十款所稱應
於審判期日調查之證據未予調查之違法。員警辛○○至花都茶藝
ＫＴＶ蒐證之錄影帶，業經銷燬，雖有台灣新竹地方法院檢察署
九十五年四月二十一日竹檢威檔字第０九八０二號函在卷可稽，
惟第一審已就該蒐證錄影帶進行勘驗，並製作勘驗筆錄附卷為憑
，而原審審判長於審判期日，復以提示並告以要旨之方式，提示
該勘驗筆錄予甲○○、乙○○、丙○○、丁○○、戊○○等人辯
論（見原審卷第二五六頁）；從而原判決以上開勘驗筆錄、參與
蒐證員警辛○○、辰○○於第一審之證述，與證人即女服務生壬
○○、卯○○、男客巳○○、午○○分別在警詢之證言，相互印
證，認定：「蒐證當時確有猥褻性交易之事實，縱上開蒐證錄影
帶已經銷燬，亦無解於被告犯罪事實之成立」，乃事實審法院採
證認事自由判斷職權之合法行使，並未違法。乙○○上訴意旨（
一）、丙○○上訴意旨（二）以此指摘原判決採證違背證據法則
或證據調查未盡，均屬誤會。再依原判決事實認定，乙○○係與
甲○○、酉○○及花都茶藝ＫＴＶ其餘股東以共同意圖使女子與
他人為猥褻行為而媒介、容留以營利為常業之犯意聯絡，投資該
ＫＴＶ，而參與本件妨害風化犯罪（見原判決正本第四頁第二八
行至第三一行）。乙○○上訴意旨（七）猶執原判決未認定伊係
以常業犯意參與本件犯罪云云，指摘原判決違法，顯非依據卷內
資料而為主張。至於原判決正本第二二頁記載：「有扣案錄影帶
及勘驗筆錄在卷可稽」，係指該捲蒐證錄影帶於第一審實施勘驗
時仍在扣案之中，其後記載：「上開蒐證錄影帶已經銷燬」，乃
意指該蒐證錄影帶在原審判決時已經銷燬，二者並無矛盾。丙○
○上訴意旨（一）以此指摘原判決理由矛盾，顯屬誤會。又原判
決理由說明：「前開監聽錄音帶及調查站人員依通訊監察結果而
製作如下（指原判決）（十一）（十四）所述譯文，業經本院前
審於九十三年一月三日當庭勘驗明確，復為被告等所不否認……
，是以上開監聽之錄音及經勘驗與錄音內容相符之監聽譯文，自
均有證據能力」，係指出上揭通訊監察錄音帶暨其譯文，係實施
刑事訴訟程序之公務員，依法定程序取得之證據，其對話與譯文
內容復為丙○○、乙○○、丁○○等人所不否認，並非援引刑事
訴訟法第一百五十九條之五之傳聞法則例外規定，說明上揭通訊
監察錄音帶暨其譯文有證據能力。丙○○上訴意旨（五）執刑事
訴訟法第一百五十九條之五之規定，指摘原判決採證違背法令，
顯屬誤會。再依原判決事實認定，本件意圖媒介、容留以營利而
使人為猥褻行為之時間，係自八十八年十月間起，戊○○則係於
八十八年底、八十九年初參與，至九十年六月六日經新竹縣調查
站人員搜索時止，而經渠等媒介、容留為猥褻行為之女子除不詳
姓名者多人外，尚有九十年五月十四日晚間九時許，經當場查獲
之卯○○、壬○○、申○○等人，其男客除喬裝男客之員警辛○
○外，另有在該店Ｖ五包廂之午○○、玄○○、黃○○、Ｖ八包
廂之巳○○、Ａ○○、Ｂ○○等人；則依原判決所確認之事實，
戊○○等人即應成立共同意圖使女子與他人為猥褻之行為而容留
以營利為常業罪。其論罪科刑，並不因為猥褻行為之「女子」及
「男客」，究係何人，而受影響。乙○○上訴意旨（七）、戊○
○上訴意旨（一）徒就此「女子」、「男客」究係何人，為無謂
之爭執，均非適法之第三審上訴理由。再依原判決理由說明，係
依憑：「丙○○、丁○○、戊○○均結訓或畢業自警校，擔任警
職時間長達六至十餘年不等，而丙○○、丁○○、戊○○均在警
校修習法律科目，有該三人之成績單附卷可參；且甲○○等四人
（包括丙○○、戊○○；下同）平日即有辦理刑事案件製作筆錄
移送案件，而妨害風化、洩漏秘密等罪刑非輕，衡情甲○○等四
人如未犯罪，當無任意自白之可能。再丁○○、甲○○於偵查中
，檢察官曾於訊問前，告知如自白犯罪，得適用證人保護法規定
減輕刑責，丁○○、甲○○即分別供出甲○○行賄及丁○○收受
賄賂之犯行，有筆錄為憑，且甲○○、乙○○、丙○○於檢察官
向原審（指第一審，下同）聲請羈押，於原審訊問時均坦承犯行
；迨檢察官向原審聲請停止羈押時，乙○○、丙○○、戊○○亦
均供稱偵查所言實在」等事證（見原判決正本第二三頁第二六行
至第二四頁第十五行），說明丁○○、甲○○、乙○○、丙○○
、戊○○等人辯稱：伊等係為求交保始於偵查中自白犯罪云云，
委無可採。並非以渠等所辯自白缺乏任意性等語，並無證據足以
證明，即認此部分辯解難以採信。戊○○上訴意旨（七）執此指
摘原判決違背法令，自非依據卷內資料而為主張。至於原判決理
由記載：「甲○○、乙○○、丙○○、戊○○與酉○○及其他出
資股東間，就妨害風化犯行部分，自各人本身出資入股或實際參
與經營時起，與已判決確定之未○○（自九十年五月五日起）間
有犯意聯絡及行為分擔，均應論以共同正犯」，乃意指未○○屬
事中共犯，其於九十年五月五日起始參與本件妨害風化犯行，非
謂戊○○於八十八年底、八十九年初參與系爭妨害風化犯罪時，
即與未○○就該妨害風化犯行有犯意聯絡及行為分擔。戊○○上
訴意旨（八）以此指摘原判決理由矛盾，顯屬誤會。綜上所論，
乙○○、丙○○、戊○○之上訴，均屬違背法律上程式，俱予駁
回。至於原判決認戊○○與上開部分有牽連犯關係之公務員洩露
國防以外秘密部分，原審係依刑法第一百三十二條第一項規定論
處，經核刑法第一百三十二條第一項之公務員洩露國防以外秘密
罪，屬刑事訴訟法第三百七十六條第一款之案件，戊○○就其共
同意圖使女子與他人為猥褻之行為，而容留以營利為常業重罪部
分之上訴既不合法，自無從就牽連犯之該等輕罪併為實體上審理
，此部分既經第二審判決，自不得上訴於第三審法院，戊○○就
該部分竟復提起上訴，並以上訴意旨（六）指摘原判決就該部分
有理由矛盾之違法，亦非適法，應併予駁回。
三、上訴駁回（甲○○妨害風化）部分：
查第三審上訴書狀，應敘述上訴之理由，其未敘述者，得於提起
上訴後十日內補提理由書於原審法院，已逾上述期間，而於第三
審法院未判決前仍未提出上訴理由書狀者第三審法院應以判決駁
回之，刑事訴訟法第三百八十二條第一項、第三百九十五條後段
規定甚明。上訴人甲○○因妨害風化等罪案件，不服原審判決，
於九十七年五月九日提出上訴書狀，僅載明：「該判決主文欄第
二項有關對於依法令從事公務之人員，關於違背職務之行為，交
付賄賂，處有期徒刑二年，未予減刑處斷，顯係誤算，請惠予裁
定更正，如非誤算，則此狀則為聲明上訴狀，理由容後補呈」，
並未敘述就原判決論處其共同意圖使女子與他人為猥褻之行為，
而容留以營利為常業罪刑部分之上訴理由，迄今逾期已久，於本
院判決前仍未提出，揆諸上開法條規定，其關於共同意圖使女子
與他人為猥褻之行為，而容留以營利為常業部分之上訴，自非合
法，予以駁回。至於原判決認上訴人與該部分牽連犯之公務員洩
露國防以外秘密部分，原審係依刑法第一百三十二條第一項規定
論處，經核刑法第一百三十二條第一項之公務員洩露國防以外秘
密罪，屬刑事訴訟法第三百七十六條第一款之案件，上訴人就其
共同意圖使女子與他人為猥褻之行為，而容留以營利為常業重罪
部分之上訴既不合法，自無從就牽連犯之該等輕罪併為實體上審
理，此部分既經第二審判決，自不得上訴於第三審法院，甲○○
就該部分竟復提起上訴，亦非適法，應併予駁回。
據上論結，應依刑事訴訟法第三百九十七條、第四百零一條、第
三百九十五條，判決如主文。
中    華    民    國  九十七  年    七    月  三十一  日
                      最高法院刑事第八庭
                          審判長法官  林  永  茂
                                法官  吳  昆  仁
                                法官  蘇  振  堂
                                法官  蕭  仰  歸
                                法官  何  菁  莪
      本件正本證明與原本無異
                                      書  記  官
中    華    民    國  九十七  年    八    月    八    日
                                                Ａ


司法院資訊處製作；財團法人民間司法改革基金會備份。
